臺灣高等法院刑事判決　　　　　　　　　　　　　　九十三年度上訴字第六一六號
　　上　訴　人　臺灣板橋地方法院檢察署檢察官
　　被　　　告　戊○○○
　　指定辯護人　本院公設辯護人丙○○
右上訴人因偽造有價證券等案件，不服臺灣板橋地方法院九十二年度訴字第一七四九
號，中華民國九十三年一月十四日第一審判決（起訴案號：臺灣板橋地方法院檢察署
九十二年度偵緝字第五三一號、九十二年度偵緝字第五三七號、九十年度偵字第一一
四０一號、九十一年度偵字第一０五九八號），提起上訴，本院判決如左：
    主  文
原判決撤銷。
戊○○○行使偽造有價證券，處有期徒刑壹年貳月，附表一所示偽造「庚○○」為發
票人之本票乙張沒收。又行使偽造私文書，足以生損害於他人，處有期徒刑陸月，偽
造「銀箭桃園分公司」印章乙枚及附表二編號２至５所示支票背面「銀箭桃園分公司
」印文均沒收。應執行有期徒刑壹年肆月，附表一所示偽造「庚○○」為發票人之本
票乙張、偽造「銀箭桃園分公司」印章乙枚及附表二所示支票背面「銀箭桃園分公司
」印文均沒收。
    事  實
一、戊○○○於民國（下同 )年月日，明知所持有如附表一所示以「庚○○」為發票
    人，發票日為八十九年九月八日，到期日為八十九年十月十七日，面額三十二萬
    五千元之本票一張係屬偽造之有價証券，竟基於行使偽造有價證券之犯意，持向
    己○○調現行使，詐得同額款項，屆期未獲付款，並經庚○○否認為其所簽發，
    始知受騙。
二、戊○○○復另行起意，明知劉富泉係銀箭國際股份有限公司桃園營業區之經理，
    該公司並未在桃園設立分公司，劉富泉亦無權以「銀箭桃園分公司」名義（及甲○○○○）為他人保證或票據背書，而附表二編號２至５所示支票並非戊○○○
    所經營辛○○○○○○簽發交付銀箭國際股份有限公司桃園營業區劉富泉，竟為
    調現週轉，與亦急需用款之劉富泉共同基於為自己不法所有之意圖及行使偽造文
    書之犯意聯絡，先於八十九年九月間某日由戊○○○在台北縣三峽鎮委託不知情
    之某刻印行人員，偽刻「銀箭桃園分公司」之印章乙枚（連同經劉富泉同意刻製
    之甲○○○○印章乙枚），並於八十九年九月底某日，在台北縣三峽鎮○○路三
    十號辛○○○○○○將上開偽刻之「銀箭桃園分公司」印章及甲○○○○之印章
    蓋於辛○○○○○○戊○○○所簽發，以「銀箭桃園分公司」為受款人如附表二
    編號２至５所示票載發票日分別為八十九年十一月三十一日、八十九年十二月三
    十一日及九十年三月三十一日，共四張支票之背面為背書，在票據法上係表示對
    支票負背書擔保責任及轉讓之意思，製造上開支票均係辛○○○○○○戊○○○
    簽發交付銀箭公司桃園分公司，並由銀箭公司桃園分公司背書轉讓之假象，致生
    損害於銀箭公司，另嗣完成後由劉富泉偕同戊○○○前往台北縣鶯歌鎮○○○路
    四○六巷三弄二號庚○○住處，以該偽造銀箭公司分公司背書之支票四張（連同
    附表二編號１所示僅蓋用劉富泉印文背書之支票，計五紙），以隱匿偽造背書之
    詐術，持向庚○○行使調借款項，致庚○○陷於錯誤，將同額款項，部分款匯至
    劉富泉帳戶，部分款匯至戊○○○花企土城分行帳戶，屆期卻未兌現，始知受騙
    。
三、案經庚○○、己○○及銀箭公司訴請臺灣板橋地方法院檢察署檢察官偵查起訴。
    理  由
一、被告之供述及辯解：
    訊據被告戊○○○固坦承持庚○○簽發之本票向己○○行使、以及使用「銀箭桃
    園分公司、劉富泉」之名義在支票上背書等情不諱，惟堅決否認涉有右揭犯行，
    辯稱：本票是因伊時常要向己○○調現金，庚○○三十二萬餘元的本票可能是有
    人拿來叫伊處理，庚○○的名字不是伊蓋上去的，因為公司負債太多，伊也搞不
    清楚是誰拿給我的，票怎麼來、是誰給伊，伊都記不清楚。後來伊票拿給己○○
    ，他是經理。五張支票是經過劉富泉同意才蓋的，大、小章叫伊自己去刻，伊是
    在三峽的街上刻印店刻的，伊請劉富泉背書，他有同意，後來就拿五張票向庚○○調現。因為劉富泉財力雄厚，故請他幫伊背書云云。
二、認定犯罪事實所憑之證據及理由：
（一）行使偽造「庚○○」名義簽發之本票，持向己○○調現部分：
  １、附表一所示之本票一張係偽造（非被告所偽造）之認定：
      附表一所示之本票係屬偽造乙情，業據告訴人庚○○於偵查、原審時指訴綦詳
      稱：票據上字跡非其所書，印章亦非其所蓋，其並未授權被告開立票據，係執
      票人己○○告伊時方悉此事等語（見偵緝字第五三一號卷九十二年六月十二日
      偵訊筆錄、原審卷第四十一頁），可見系爭本票係遭人偽造。此外，原審行準
      備程序時，當庭令被告書寫「參拾萬伍仟元正」、「８９、１０、１７」、「
      ０、１、２、３、４、５、６、７、８、９」各五遍、「鶯歌鎮○○○路４０
      ６巷３弄２號」、「Ｚ000000000」各三遍，將被告當庭所書寫之資
      料與系爭本票上之字跡相互比對，其中國字「貳」的部分，被告所書寫之字在
      貝字之上，少了二橫，與本票上所書之字有顯著之不同；而「伍」、「仟」字
      ，左邊的人字部，被告所書為一筆寫成，本票所載為一分為二筆，二者亦有差
      異，而庚○○之指述僅能證明系爭本票遭人偽造，告訴人己○○亦並未親眼目
      睹被告簽發系爭本票，尚不足以認定本票係被告所偽造。
  ２、被告持上開本票向己○○行使調現：
      雖被告於偵查時稱：本票怎麼來的，伊忘記了（見偵緝字第五三一號卷第十三
      頁背面），於原審及本院中稱：庚○○三十二萬五千元的本票可能是有人拿來
      叫伊處理，庚○○的名字不是伊蓋上去的，因為公司負債太多，伊也搞不清楚
      是誰拿給伊的，票怎麼來、是誰給伊，伊都記不清楚等語（見本院九十三年四
      月六日準備程序、九十三年四月二十三日審判筆錄，原審九十二年十一月十八
      日等訊問筆錄）」，惟被告於偵查中供承：上開本票係在己○○家交給己○○
      的（見偵緝字第五三一號卷第十三頁背面），於本院審理中坦認：伊有向告訴
      人己○○調到現金三十二萬五千元，本票是別人交給伊的，想不起來庚○○的
      本票是何人交給伊的，因告訴人己○○跟伊很熟，所以伊都不用背書等詞（見
      本院九十三年四月二十三日審判筆錄），徵諸己○○於臺灣板橋地方法院板橋
      簡易庭九十年度板簡字第七五七號民事給付票款事件中陳稱：系爭本票係自被
      告處所取得，有宣示判決筆錄附卷足據（見九十年度偵字第一一四０一號卷第
      五頁、第六頁），足見被告確持上開本票向己○○行使調現，而無積極證據足
      以證明該本票係屬被告偽造，依罪疑惟輕原則，應認係不詳之人所交付。被告
      嗣於本院審理中翻異稱：伊是用自已的支票跟告訴人己○○借錢，告訴人庚○○的本票不是伊交給告訴人己○○的云云，無非飾卸之詞，不足採信。
  ３、被告對於行使非庚○○所簽立本票之偽造有價證券行為是否有所認識之認定？
      被告戊○○○坦承持庚○○簽發之票據向己○○行使等情不諱，惟就偽造庚○○本票部分，於偵查時僅避重就輕表示：上開偽造支票據是從伊店裏出來的，
      曾告訴己○○那張票有問題，不要提示，但己○○還是提示該票等情（見偵緝
      字第五三一號卷第十三頁背面）。復於原審時供稱：「（問：庚○○的票拿給
      己○○做何用？）拿去調現，錢我拿去軋我燈具行票款。」（見原審卷第六十
      六頁），參以庚○○係因其夫從事水電工作，與被告有業務上往來而認識被告
      （見原審卷第四十一頁），其與被告間並無生意往來關係，惟被告經常以借貸
      方式向其調借現金週轉，兩人間因而常有借貸金錢往來，為被告與庚○○所是
      認，而庚○○未曾簽發本票，亦據庚○○陳明在卷，足認被告行使非庚○○所
      簽立本票之偽造有價證券行為時應有所認識，洵堪認定。
（二）被告於簽發支票背面以劉富泉及銀箭桃園分公司名義背書，持向庚○○借款之
      部分：
  １、查劉富泉係銀箭國際股份有限公司桃園營業區之經理，該公司並未在桃園設立
      分公司，而附表二編號２至５所示支票並非戊○○○所經營辛○○○○○○簽
      發交付銀箭國際股份有限公司桃園營業區劉富泉，業據銀箭國際股份有限公司
      代理人丁○○於偵查中陳明在卷（見九十一年度他字第五六八號卷第二十七頁
      反面），是被告及劉富泉均無權以「銀箭桃園分公司」名義為他人保證或票據
      背書，至明。
  ２、被告於八十九年九月間某日由戊○○○在台北縣三峽鎮委託不知情之某刻印行
      人員，偽刻「銀箭桃園分公司」之印章乙枚（連同經劉富泉同意刻製之甲○○○○印章乙枚），並於八十九年九月底某日，在台北縣三峽鎮○○路三十號辛○○○○○○將上開偽刻之「銀箭桃園分公司」印章及甲○○○○之印章蓋於
      辛○○○○○○戊○○○所簽發，以「銀箭桃園分公司」為受款人如附表二編
      號２至５所示票載發票日分別為八十九年十一月三十一日、八十九年十二月三
      十一日及九十年三月三十一日，共四張支票之背面為背書，嗣完成後由劉富泉
      偕同戊○○○前往台北縣鶯歌鎮○○○路四○六巷三弄二號庚○○住處，以銀
      箭公司分公司背書之支票四張持向庚○○行使調借款項（連同附表二編號１所
      示僅蓋用劉富泉印文背書之支票，計五紙），庚○○將同額款項部分款匯至劉
      富泉帳戶，部分款匯至戊○○○帳戶等事實，分據被告供認無訛，並經庚○○
      、劉富泉證述在卷，而附表二編號２至５所示支票並非戊○○○所經營辛○○○○○○簽發交付銀箭國際股份有限公司桃園營業區劉富泉，被告竟簽發以「
      銀箭桃園分公司」為受款人如附表二編號２至５所示支票，並於簽發支票背面
      以劉富泉及銀箭桃園分公司名義背書，顯係製造上開支票均係辛○○○○○○
      戊○○○簽發交付銀箭公司桃園分公司，並由銀箭公司桃園分公司背書轉讓之
      假象，足以生損害於銀箭公司，並以此詐術致庚○○因而陷於錯誤，出借同額
      款項，洵堪認定。
  ３、證人劉富泉於原審審理時證稱：被告去借錢時，有告訴伊，伊有和被告一起去
      找庚○○借錢。伊和被告一起去庚○○家時，是要證明被告有跟伊公司生意往
      來。被告準備去向庚○○借錢的時候，有打電話跟伊說，被告拿了票，後面想
      蓋上銀箭桃園分公司及伊的名字，說跟伊無關，表示跟伊做生意用的，是原先
      要支付給伊的貨款，伊那時說隨便你，跟伊無關。伊是有同意用伊的名字、桃
      園分公司名義背書。蓋章時有跟伊說過，第二次用銀箭桃園分公司的票，因為
      公司沒有這個名字，所以伊認為沒有關係，伊是在電話中答應被告用伊名字的
      ，時間伊記不太清楚。伊跟被告生意往來多年，除了經銷商關係，也有朋友交
      情，是因為人情難卻才答應（見原審九十二年十二月三十一日審判筆錄），被
      告於原審以信函陳報方式稱：因當時所經營之廚具店已逐漸走下坡，為使營運
      走向正常，乃徵得劉富泉本人同意，以五張（僅四張背面蓋上「銀箭桃園分公
      司」）支票背面蓋上「銀箭桃園分公司」及甲○○○○印章向庚○○調現等語
      ，復於本院審理中供承：這五張（僅四張背面蓋上「銀箭桃園分公司」）支票
      是經過劉富泉同意才蓋的，這是八十九年九月間的事情，大、小章也是劉富泉
      叫我去刻，我是在台北縣三峽的街上一家刻印店刻的，我請劉富泉幫我背書，
      他也有同意，後來五張票我就拿給庚○○跟他調現，支票的錢是我要借的，當
      時劉富泉說錢也有急需要用，所以有部分的錢是匯到劉富泉的帳戶內，且要蓋
      章背書是我的店裡台北縣三峽鎮○○路三十號蓋章的，且劉富泉也知道背書的
      事情（見本院九十三年四月二十三日審判筆錄），參以證人庚○○於檢察官偵
      訊時證稱：借款時劉富泉也有去，被告和劉富泉一同到我家要借款，劉說收到
      被告的客票，他（劉富泉）要借款，說第二天會拿第三人的客票予我，結果第
      二天我拿到票一看卻是被告的票，劉富泉說沒關係，他有背書會負責（臺灣板
      橋地方法院檢察署，九十二年度偵緝字第五三一號卷，第十八頁、十八頁背面
      ），於原審調查中供稱：戊○○○有帶著劉富泉來我家借錢，我有借劉富泉錢
      ，但劉富泉沒有還，劉富泉事後說是戊○○○策劃的，他們拿了票來借錢，後
      面有劉富泉的章，劉富泉說是戊○○○開給銀箭公司的票，公司再背書出來，
      並拿了合約書給我看（見原審九十二年八月二十五日訊問筆錄），可見被告為
      調現週轉，與亦急需用款之劉富泉以上開方式刻「銀箭桃園分公司」之印蓋於
      自行開立之支票多紙上背書，庚○○始願意借款，被告與劉富泉間顯具有犯意
      聯絡及行為分擔，至明。
（三）綜上所述，被告行使偽造有價證券及行使偽造私文書之事證明確，其犯行堪以
      認定，應依法論科。
三、論罪：
（一）查被告行使如附表一所示之偽造本票部分，係犯刑法第二百零一條第二項之行
      使偽造有價證券罪，所犯行使偽造有價證券，以取得票面價值之對價，不另論
      詐欺罪，公訴人認係犯刑法第二百零一條第一項之偽造有價證券罪嫌，起訴法
      條尚有未洽，允宜變更；
（二）按刑法偽造文書罪，係著重於保護公共信用之法益，以所偽造者係他人名義之
      文書或印章為已足，而所謂他人名義，即非自己名義之意，不問該名義人是否
      必須實有其人或是否生存，苟其所偽造之文書或印章，足以使人誤信其為真正
      ，該名義係出虛捏，而社會一般人仍有誤認其為真正文書之危險，即無礙於偽
      造文書罪成立。又上訴人在支票背面偽造張某之署押，以為背書，其偽造支票
      背書，在票據法上係表示對支票負擔保責任之意思，為法律規定之文書，並非
      依習慣表示一定用意之證明，而其此項行為，足以生損害於他人，故應成立偽
      造私文書罪。最高法院著有九十一年度台上字第六Ｏ八四號判決及七十年台上
      字第二一六二號判例足資參照。本件被告偽刻銀箭桃園分公司印章，於附表二
      編號２至５所示支票背面以銀箭桃園分公司名義背書，持向庚○○詐借款項之
      部分，雖事實上銀箭桃園分公司不存在，揆諸前揭意旨，仍係犯刑法第三百三
      十九條第一項之詐欺罪、第二百十六條、第二百十條（起訴書誤植為第二百十
      一條）之行使偽造私文書罪。被告偽造印章之行為為偽造私文書之階段行為，
      偽造私文書為行使偽造私文書所吸收，均不另論罪。此部分被告與劉富泉間，
      有犯意聯絡及行為之分擔，皆為共同正犯，又其利用不知情之某刻印行人員偽
      刻「銀箭桃園分公司」之印章乙枚，為間接正犯。於附表二編號２至５所示支
      票四紙背面以銀箭桃園分公司名義背書，係接續行為，包括論以一罪。又其同
      時偽造同一被害人之多件私文書即支票背書轉讓之私文書，因被害法益僅一個
      ，應僅單純論以一行使偽造私文書罪，併此敘明，被告所犯行使偽造私文書之
      行為與詐欺之行為間，有手段、目的之牽連關係，應從一重行使偽造私文書處
      斷。
（三）被告所犯上開行使偽造有價證券，以取得票面價值之對價，不另論詐欺罪，被
      告所犯上開行使偽造私文書與行使偽造有價證券間，並無方法、結果之牽連關
      係，復非連續數行為而犯同一之罪名，自應併合處罰。
四、撤銷改判及理由：
    原審失察，就被告被訴於支票背面以劉富泉及銀箭桃園分公司名義背書，持向庚○○借款之部分，認被告戊○○○取得劉富泉同意使用甲○○○○、「銀箭桃園
    分公司」名義背書，而縱使銀箭桃園分公司與銀箭國際股份有限公司並不相同，
    惟既然劉富泉已有同意被告使用，被告主觀上應欠缺偽造之故意，自無論以偽造
    、行使偽造私文書罪之餘地；另就被告偽造「庚○○」名義簽發本票，持向己○○行使之部分，認庚○○之指述僅能證明系爭本票遭人偽造，然是否被告所偽造
    ，自應調查其他證據以資判斷，而告訴人己○○也並未親眼目睹被告簽發系爭本
    票，是依其二人之指述，尚不足以認定本票是被告所偽造，比對系爭本票與被告
    書寫之字跡，二者亦有差異，起訴書並未載明有何被告明知該本票係偽造之認定
    依據，無從遽認被告有何行使偽造有價證券之犯行，而為被告無罪之諭知，均有
    可議。檢察官上訴意旨指摘原判決不當，為有理由，自應由本院就上開部分予以
    撤銷改判。
五、科刑及其審酌事項：
    爰審酌被告戊○○○為求財務週轉，於支票背面以劉富泉及銀箭桃園分公司名義
    背書，持向庚○○借款，另以他人之偽造「庚○○」本票，持向己○○行使，造
    成被害人損害之程度、及其素行、動機、目的，犯後仍多方狡辯，迄未與賠償被
    害人損害，毫無悔意等一切情狀，分別量處如主文第二項所示之刑，並定其應執
    行之刑。
六、沒收：
    附表一所示偽造「庚○○」為發票人面額三十二萬五千元，發票日為八十九年九
    月八日，到期日為八十九年十月十七日之本票乙張，不問屬於犯人與否，應依刑
    法第二百零五條規定，於行使偽造有價證券罪主文項下宣告沒收。偽造「銀箭桃
    園分公司」印章乙枚及附表二編號２至５所示支票背面偽造之「銀箭桃園分公司
    」印文，不問屬於犯人與否，應依刑法第二百十九條規定，於行使偽造私文書罪
    主文項下宣告沒收。
七、不另為無罪之諭知部分：
（一）公訴意旨略以：
  １、被告戊○○○基於意圖為自己不法所有之概括犯意，先於民國八十九年九月五
      日在臺北縣鶯歌鎮○○路二七三號，其所經營之辛○○○○○○內，向銀箭國
      際股份有限公司（下稱銀箭公司），謊稱欲訂購價值新臺幣（下同）四十八萬
      元之乙○○○○○，銀箭公司如數交貨後，戊○○○分文未付從此避不見面，
      至此銀箭公司始知受騙。因認被告戊○○○涉有刑法第三百三十九條第一項之
      詐欺罪嫌。
  ２、被告戊○○○盜刻「銀箭桃園分公司」及甲○○○○之印章，並將上開偽刻之
      印章蓋於辛○○○○○○所簽發如附表二編號１所示支票之背面為背書，致生
      損害於銀箭公司，並以該偽造銀箭公司背書之支票五張，以隱匿偽造背書之詐
      術，持向庚○○行使並調借現金。因認被告所為亦涉犯有刑法第三百三十九條
      第一項之詐欺罪嫌、刑法二百十七條之偽造印章罪嫌、刑法第二百十六條、第
      二百十一條之偽造文書罪嫌。
（二）按犯罪事實應依證據認定之，無證據不得認定犯罪事實。又不能證明被告犯罪
      者，應諭知無罪之判決，刑事訴訟法第一百五十四條第二項、第三百零一條第
      一項前段分別定有明文。而認定不利於被告之事實，須依積極證據，苟積極證
      據不足為不利於被告事實之認定時，即應為有利於被告之認定，更不必有何有
      利之證據。最高法院著有判例可循（最高法院三十年上字第八一六號判例參照
      ）。末按認定犯罪事實所憑證據，雖不以直接證據為限，間接證據亦包括在內
      ；然無論直接或間接證據，其為訴訟上之證明，須於通常一般之人均不致有所
      懷疑，而得確信其為真實之程度者，始得據為有罪之認定。如未能發現相當證
      據，或證據不足以證明，自不能以推測或擬制之方法，以為裁判基礎，最高法
      院亦著有七十六年臺上字第四九八六號判例、四十年臺上字第八六號判例足參
      。又刑法第三百三十九條第一項詐欺罪之成立，以意圖為自己或第三人不法所
      有，以詐術使人將本人或第三人之物交付為要件。如無不法意圖，或其所用方
      法，不能認為詐術，亦不致使人陷於錯誤，即不構成該罪，其理自明。
（三）公訴人認被告涉有右揭罪嫌，係以被告之自白、告訴人銀箭公司之指訴、證人
      庚○○之證述及偽造支票影本六份、附表二編號１所示支票為主要論據。訊據
      被告戊○○○固坦承向銀箭公司購買廚具，及使用「銀箭桃園分公司、劉富泉
      」之名義在支票上背書等情不諱，惟堅決否認涉有右揭犯行，辯稱：起訴事實
      一的東西是向桃園分公司的劉富泉買的，總共四十八萬元，後來因為公司倒掉
      就跳票。廚具是桃園分公司交給我，我跟劉富泉交易七、八年了，從他當業務
      到後來在分公司當老闆都有在交易；五張票是經過劉富泉同意才蓋的，大、小
      章叫我自己去刻，我是在三峽的街上刻印店刻的，我請劉富泉幫我背書，他有
      同意，後來五張票我就拿給庚○○跟他調現。因為劉富泉財力雄厚，我請他幫
      我背書等語。
（四）本院之判斷：
  １、關於詐購貨品部分：
      證人劉富泉於原審庭訊時證稱：（問：之前訂貨狀況？）切口當時我不曉得，
      我知道他生意有點緊，在訂這一批時，被告願意切一口四十八萬元，我們有一
      些優待招待他。他之前生意做的很大，實際經濟我不是很了解。（問：收貨款
      之前有無跳票？）沒有。（問：切口案子是你主動向被告提的？）是。（問：
      你跟被告業務往來七、八年一直到八十九年九月五日止所有交易往來是否正常
      ？）是。（問：在跟被告切口時三個月以後的票是否被告主動要求？）‧‧‧
      ，我後來有同意三個月的票期。（問：後來被告經營不善時是否有通知你？）
      有，他有留字條，我有去他公司搬了一些貨品。（問：他跟銀箭往來都是跟你
      交易？）是（見本院九十二年十二月二十三日審判筆錄）。告訴代表人沈葉淑
      貞則稱：劉富泉有將九臺的貨，在八十九年九月間，退回這些樣品的舊貨給公
      司，有熱水器二臺、瓦斯爐一臺、六臺抽油煙機，價值大約不到三萬元。我們
      未曾收到戊○○○的任何一張貨款，劉富泉是八十九年八月才受僱銀箭公司，
      之前他跟戊○○○交易的情形，我不了解。這是第一筆交易，有四十八萬元，
      就跳票（均見九十二年十二月二十三日審判筆錄）。是以由證人劉富泉、告訴
      代表人沈葉淑貞二人之證述可知，被告與劉富泉間之業務往來已有七、八年之
      久，係因銀箭公司有切口之促銷活動，證人劉富泉為爭取業績，主動向被告提
      及有此優惠。而被告在簽約當時，簽發三個月票期的票據以支付貨款，係依照
      劉富泉與其他公司交易的情形而為，並無其他異常之情況。此外，於簽約之前
      ，劉富泉與被告之交易往來均正常，被告公司仍處於正常營業之狀況，其後被
      告之公司經營不善，被告也確實通知劉富泉前去將貨物搬回，未逕行將貨物占
      為己有，販售圖利。其次，依照中國農民銀行三峽分行農峽字第九二一九四
      一九七號函所附臺灣地區各縣市票據交換所八十九年十一月十日台公字第
      九五號公告，被告戊○○○個人及其公司辛○○○○○○均是在斯時被列入
      支票存款拒絕往來名冊，另外戊○○○在該行之一三四四帳號第一筆退票
      紀錄為同年十月十一日，均已是被告於八十九年九月五日與劉富泉簽約訂貨之
      後。可見被告與劉富泉簽約當時，支票並無任何不能使用之情事，縱然嗣後支
      票未能兌現，實難遽認被告於簽約當時即有詐欺之故意。因與起訴有罪部分，
      具有裁判上一罪之連續關係，爰不另為無罪之諭知。
  ２、關於偽造劉富泉及銀箭桃園分公司名義於附表二編號１所示支票背面背書，持
      向庚○○借款部分：
      經查，附表二編號１所示支票背面僅由劉富泉背書，並無「銀箭桃園分公司」
      之印文，有卷附上開支票可憑，而被告係經劉富泉同意刻製甲○○○○印章蓋
      用，業如前述，則被告自無偽造印章、印文及行使偽造文書之可言，又該支票
      既僅由劉富泉背書，此與附表二編號２至５所示支票，於簽發支票背面以劉富
      泉及銀箭桃園分公司名義背書，製造上開支票均係辛○○○○○○戊○○○簽
      發交付銀箭公司桃園分公司，並由銀箭公司桃園分公司背書轉讓之假象迴異，
      此外，亦無積極證據證明被告以該支票向庚○○調現之初，即具不法所有之詐
      欺意圖，此部分不能證明其犯行。因與起訴有罪部分，具有裁判上一罪之牽連
      關係，亦不另為無罪之諭知。
八、適用法律：
據上論斷，應依刑事訴訟法第三百六十九條第一項前段、第三百六十四條、第二百九
十九條第一項前段、第三百條，刑法第二百十六條、第二百十條、第三百三十九條第
一項、第二百零一條第二項、第二百零五條、第二百十九條、第五十五條、第五十一
條第五款，罰金罰鍰提高標準條例第一條前段，判決如主文。
本案經檢察官呂丁旺到庭執行職務。
中      華      民      國    九十三    年      四      月    三十      日
                              臺灣高等法院刑事第十庭
                                  審判長法  官  溫  耀  源
                                        法  官  周  政  達
                                        法  官  邱  同  印
右正本證明與原本無異。
如不服本判決，應於收受送達後十日內向本院提出上訴書狀，其未敘述上訴之理由者
並得於提起上訴後十日內向本院補提理由書（均須按他造當事人之人數附繕本）。
                                        書記官  莊  昭  樹
中      華      民      國    九十三    年      四      月     三十     日
附錄：本案論罪科刑法條全文
刑法第202條第2項
            行使偽造、變造之公債票、公司股票或其他有價證券，或意圖供行使之
            用，而收集或交付於人者，處一年以上七年以下有期徒刑，得併科三千
            元以下罰金。
第  210 條  (偽造變造私文書罪)
            偽造、變造私文書，足以生損害於公眾或他人者，處五年以下有期徒刑
            。
第  205 條  偽造、變造之有價證券、郵票、印花稅票、信用卡、金融卡、儲值卡或
            其他相類作為提款、簽帳、轉帳或支付工具之電磁紀錄物及前條之器械
            原料及電磁紀錄，不問屬於犯人與否，沒收之。
第  216 條  (行使偽造變造或登載不實之文書罪)
            行使第二百十條至第二百十五條之文書者，依偽造、變造文書或登載不
            實事項或使登載不實事項之規定處斷。
第  217 條  (偽造盜用印章印文或署押罪)
            偽造印章、印文或署押，足以生損害於公眾或他人者，處三年以下有期
            徒刑。
            盜用印章、印文或署押，足以生損害於公眾或他人者，亦同。
第  219 條  (沒收之特例)
            偽造之印章、印文或署押，不問屬於犯人與否，沒收之。
第  339 條  (普通詐欺罪)
            意圖為自己或第三人不法之所有，以詐術使人將本人或第三人之物交付
            者，處五年以下有期徒刑、拘役或科或併科一千元以下罰金。
            以前項方法得財產上不法之利益或使第三人得之者，亦同。
            前二項之未遂犯罰之。
附表一：偽造「庚○○」為發票人面額三十二萬五千元，發票日為八十九年九月八日
        ，到期日為八十九年十月十七日之本票一張
附表二：辛○○○○○○戊○○○所簽發，偽造「銀箭桃園分公司」之印文背書之支
        票明細表：
